臺灣彰化地方法院刑事判決　　　　　　 100年度交訴字第28號
公　訴　人　臺灣彰化地方法院檢察署檢察官
被　　　告　陳羽信
上列被告因公共危險案件，經檢察官提起公訴（100年度偵字第
1233號），本院合議庭裁定由受命法官獨任進行簡式審判程序，
茲判決如下：
    主    文
陳羽信駕駛動力交通工具肇事，致人受傷而逃逸，處有期徒刑陸
月，如易科罰金，以新臺幣壹仟元折算壹日。緩刑貳年，並應向
指定之公益團體、地方自治團體或社區提供肆拾小時之義務勞務
，緩刑期間付保護管束。
    事實及理由
一、陳羽信於民國100年1月13日上午9時20分許，駕駛車牌號碼
    PL—1520號自用小客車，沿彰化縣田中鎮○○路由南往北方
    向行駛，途經田中鎮○○路與復興路之交岔路口時，本應注
    意轉彎車應讓直行車先行，而依當時情形，天候為晴，日間
    自然光線，為柏油、乾燥、無障礙物或缺陷之路面，並無不
    能注意之情事，竟疏未注意，貿然右轉，適同向在後由蔡邱
    秀惠所騎乘腳踏車亦行駛至前揭交岔路口，2車因而發生擦
    撞，致蔡邱秀惠人車倒地，受有頭部外傷合併左側頭皮血腫
    、左肩挫傷及左手第五指擦傷等傷害（過失傷害部分未據告
    訴）。詎陳羽信見發生交通事故致人受傷，竟未停留現場協
    助救護，亦未報警處理，基於肇事逃逸之犯意，仍駕車逃逸
    駛離現場，嗣經警據報調閱路口監視畫面循線查獲。案經彰
    化縣警察局田中分局報告臺灣彰化地方法院檢察署檢察官偵
    查起訴。
二、上揭犯罪事實，業據被告陳羽信於警詢、偵查、本院準備程
    序及審理中均坦承不諱，核與被害人蔡邱秀惠於警詢及偵查
    中證述情節大致相符，並有道路交通事故現場圖、道路交通
    事故調查報告表(一)、(二)、仁和醫院診斷證明書各1份、現場
    照片及監視器翻拍照片共11張附卷可稽。按汽車駕駛人駕駛
    汽車肇事致人受傷或死亡，應即採取救護或其他必要措施，
    並向警察機關報告，不得駛離或逃逸，道路交通管理處罰條
    例第62條第1項定有明文。又因道路交通事故之發生，常非
    於己之鄰親家里，時有告救不能情事，乃科以肇事者須即採
    取救護或其他必要措施，並應向警察機關報告之法定義務，
    以防因就醫延誤致生無謂傷亡，並俾得通知傷亡者家屬到場
    ，以明責任，是凡肇事人於行車肇事致人受傷或死亡，未即
    採取救護或其他必要措施，並向警察機關報告，即駕車逃逸
    者，均應依該規定處罰，至其嗣後是否受刑事訴追及已否與
    被害人達成民事和解，賠償損失，對其應受處罰乙節，並不
    生影響。職是之故，汽車駕駛人駕駛汽車肇事，不論其責任
    之歸屬為何，即有義務留在肇事現場，採取救護或其他必要
    措施，並向警察機關報告，以維護他人之生命與其他用路人
    之交通安全。其立法目的，既係促使駕駛人於肇事致死傷後
    ，能對被害人即時救護，報告警察機關，以減少死傷，是該
    罪之成立祇以行為人有駕駛動力交通工具肇事，致人死傷而
    逃逸之事實為已足，至行為人之肇事有否過失，則非所問（
    最高法院92年度臺上字第4468號刑事判決參照）。本件被告
    駕駛車輛，不慎與被害人所騎乘之腳踏車發生擦撞，使得被
    害人人車倒地，受有頭部外傷合併左側頭皮血腫、左肩挫傷
    及左手第五指擦傷等傷害，此有被害人之仁和醫院診斷證明
    書1份在卷可證。揆諸上開說明，而本件被告既知被害人在
    遭其擦撞後人車倒地，應對被害人當場受有傷害已有認識，
    其竟未採取救護或其他必要措施，並向警察機關報告，即逕
    行駕車離去嗣經警循線查獲，其肇事逃逸已甚灼然。本件事
    證明確，被告肇事逃逸之犯行，堪以認定，應予依法論科。
三、核被告所為，係犯刑法第185條之4之駕駛動力交通工具肇事
    ，致人受傷而逃逸罪。爰審酌被告肇事逃逸行為對於他人生
    命及公共安全之威脅程度、被告之交通過失情節輕重、被害
    人受傷情形、被告犯罪所生之危害、被害人於偵查中表示已
    與被告達成和解，要原諒被告等語，此有偵訊筆錄1份在卷
    可考（見偵卷第6頁），及其犯後坦承犯行，態度良好等一
    切情狀，量處如主文所示之刑，並諭知易科罰金之折算標準
    。末查，被告前未曾因故意犯罪而受有期徒刑以上刑之宣告
    ，有臺灣高等法院被告前案紀錄表在卷可按，其因一時失慮
    ，致罹刑章，惟犯罪後已坦承犯行，深表悔悟，傷害部分並
    與被害人達成和解，足見其經此刑之宣告後，應知警惕而無
    再犯之虞，本院因認前開宣告之刑以暫不執行為適當，爰宣
    告緩刑2年，並依刑法第74條第2項第5款規定，命被告應向
    執行之檢察機關所指定之公益團體、地方自治團體或社區提
    供40小時之義務勞務，暨依刑法第93條第1項第2款規定，諭
    知於緩刑期間付保護管束，期使被告於義務勞務過程及保護
    管束期間，確切明瞭其行為所造成之損害，並培養法治觀念
    ，以啟自新，並觀後效。
據上論斷，應依刑事訴訟法第273條之1第1項、第299條第1項前
段、刑法第185條之4、第41條第1項前段、第74條第1項第1款、
第2項第5款、第93條第1項第2款，判決如主文。
本案經檢察官趙冠瑋到庭執行職務。
中    華    民    國   100    年    3     月    28    日
                            交通法庭  法  官  郭玄義
以上正本證明與原本無異。
如不服本判決應於收受判決後10日內向本院提出上訴書狀，並應
敘述具體理由；其未敘述上訴理由者，應於上訴期間屆滿後20日
內向本院補提理由書（均須按他造當事人之人數附繕本）「切勿
逕送上級法院」。
告訴人或被害人對於判決如有不服具備理由請求檢察官上訴者，
其上訴期間之計算係以檢察官收受判決正本之日期為準。
中    華    民    國   100    年    3     月    28    日
                                      書記官  魏嘉信
附錄本案論罪科刑法條全文：
中華民國刑法第185條之4
（肇事遺棄罪）
駕駛動力交通工具肇事，致人死傷而逃逸者，處 6 月以上 5 年
以下有期徒刑。